臺灣彰化地方法院民事判決
111年度訴字第260號
原      告  廖志祥  

訴訟代理人  謝明智律師
被      告  吳娩瑩  


訴訟代理人  陳瑾瑜律師(法扶律師)  
被      告  蔡尚維  

上列當事人間請求損害賠償事件，本院於民國111年11月22日言
詞辯論終結，判決如下：
    主  文
被告等應連帶給付原告新台幣肆拾萬元，及被告甲○○自民國一百
一十一年四月八日起、被告乙○○自民國一百一十一年四月十八日
起，均至清償日止，按年息百分之五計算之利息。
原告其餘之訴駁回。
訴訟費用新台幣捌仟柒佰元由被告等連帶負擔二分之一，餘由原
告負擔。
本判決得假執行；惟被告如以新台幣肆拾萬元為原告預供擔保，
得免為假執行。
原告其餘假執行之聲請駁回。
    事實及理由
一、被告乙○○經合法通知，未於言詞辯論期日到庭，經核無民事
    訴訟法第386條各款所定情形，爰依原告之聲請，由其一造
    辯論而為判決。
二、原告起訴主張：
（一）聲明求為判決：⑴被告應連帶給付原告新台幣（下同）80
      萬元，及自起訴狀繕本送達之翌日起至清償日止，按年息
      百分之五計算之利息；⑵訴訟費用由被告負擔；⑶原告願供
      擔保，請准宣告假執行。
（二）緣被告甲○○與原告於民國（下同）105年2月3日結婚，並
      於婚後生有2名未成年子女。後甲○○於婚姻關係存續期間
      與被告乙○○發展婚外情，私下多有通訊、會面來往，並於
      110年10月27日相約慶生、乙○○於110年12月30日至員林大
      潤發與甲○○會面、甲○○與乙○○於111年1月20日一同前往減
      重診所，更甚者，雙方並於110年間一同前去汽車旅館至
      少兩次。被告二人業已承認具有逾越一般友情之情愫、有
      多次出遊和為親密行為、一同前往汽車旅館之事實，非屬
      一般社交互動態樣，且於原告與乙○○商談此事，乙○○對此
      事亦甚為輕忽、傲慢，並向原告表示「10萬若不行就歡迎
      來告」等語，顯見被告二人之前述行為以對原告婚姻關係
      造成破壞和干擾並嚴重侵害原告之配偶權，爰依民法第18
      4條第1項、第195條第1項、第185條第1項，請求被告二人
      連帶給付80萬元。
（三）甲○○雖否認有與乙○○共同為侵害原告配偶權之行為，然由
      甲○○之前老闆（由原告所提之對話內容，兩造均稱其為「
      阿加」，下以「阿加」稱之）與乙○○之電話對話內容可知
      ，被告二人確實有承認有到汽車旅館四次、有發生性行為
      等事實，已足證被告二人有侵害原告配偶權之行為，「阿
      加」與乙○○在對話時，甲○○亦在其身旁，且當時原告尚不
      知被告二人有侵害原告配偶權之情事，係「阿加」為避免
      事態演變到不可收拾之地步而先行與被告二人協調處理。
（四）又自甲○○與原告間之對話錄音內容可知悉，「（原告問：
      妳說他有摸下面。）我忘記那是第幾次了，都那麼久了。
      」、「（原告問：妳那天跟我講說他有摸下面，所以然後
      剛剛跟我講第二次就是抱而已。）其實我真的已經把順序
      ……」、「（原告問：因為妳那天跟我講說他有摸妳下面。
      ）啊重點是要我怎麼講，我真的已經忘記順序了，因為已
      經很亂了好嗎。」、「（原告問：就是生日那一次跟看減
      肥那一次啊，所以愛撫他摸妳下面一定是這兩次其中一次
      。不是你生日那次就是看減肥那次）我忘記是哪一次了，
      反正我就忘了。」、「（原告問：沒有啊！因為你後面的
      供詞就是這樣子阿！你們只是擁抱，後面後來你跟我講你
      們有愛撫，不是嗎？）嗯……然後呢？」、「（原告問：啊
      所以愛撫是哪一次？）等等我好像混亂了！你要了解這個
      幹嘛？」、「（原告問：沒有啊！就問一下啊！因為你有
      跟我講說你們有愛撫這個動作阿！可是你……一直沒有辦法
      ……）這個車上應該是第二次的時候！這個車上應該是第二
      次的時候！」、「（原告問：是不是？那一次就是有去汽
      車旅館嗎？拿行李？）對！」、「（原告問：是啊！從你
      一開始說的你們只是……只是擁抱）嗯……」、「（原告：然
      後到後面變成愛撫）嗯……」、「（原告問：然後到後面又
      變成去汽車旅館，所以妳就是一層一層就是慢慢講……。」
      ，甲○○對於與乙○○兩人獨自前往汽車旅館、乙○○對其下體
      有愛撫之動作、進行性行為等事實，雖多有迴避詳細內容
      之情況，惟甲○○對於是否確實有做上開侵害配偶權之行為
      均坦承不諱。　　
（五）甲○○主張其僅將乙○○視為普通朋友對待，根本不知悉乙○○
      喜歡自己云云，亦可由原告與甲○○的對話錄音檔內容，原
      告問甲○○「就是你放不下他啊！」、「妳自己講的心裡還
      有他啊」，甲○○亦承認、未加辯解，顯見甲○○對於乙○○確
      實具有更深層之情愫，被告二人並非普通朋友且甲○○已知
      悉乙○○喜歡自己之情況，甲○○與乙○○早已了解雙方相互愛
      慕之心意，且有親密互動，甲○○主張與乙○○係普通朋友關
      係，且根本不知悉乙○○喜歡自己，卻可與乙○○進行愛撫下
      體之動作，及兩人獨自相約前往汽車旅館，與社會一般通
      念相違，顯非合理。
（六）又若僅是普通朋友關係，一般握手、拍肩等肢體接觸尚屬
      合理，但被告二人間係有愛撫下體、從事性行為等難謂一
      般朋友關係所能發生之互動、親密行為，被告二人顯已逾
      越普通朋友關係，是故，甲○○主張與乙○○僅是普通朋友關
      係，要無可採。
（七）甲○○於婚姻存續期間，多次欺瞞原告與乙○○私下相約前往
      汽車旅館會面，並與乙○○有愛撫下體、進行性行為之情事
      ，均屬嚴重背棄原告與配偶間婚姻存續之信賴關係及侵害
      原告配偶權之重大事由，甲○○亦與原告對話時自陳確實有
      踰矩之行為，「不是說甚麼對錯，我也承認我做錯啊！我
      沒有說我沒做錯，我也知道發生這種事你也不好受。」，
      原告所提之其與甲○○間之錄音檔在在證實被告二人確有侵
      害原告配偶權之行為。
（八）本件原告並未有任何侵害被告重大法益或違反公序良俗之
      行為，且依最高法院104年度台上字第1455號民事判決之
      見解，基於民事訴訟發現真實與促進訴訟等法理上考量，
      綜合衡量後原證9至14之錄音與譯文於本件應有證據能力
      ，未違反比例原則。　　　　　　　　　
（九）縱使其所提之錄音及譯文無法證明被告二人有發生性行為
      ，然被告於民事答辯（三）狀已自認至少有兩人一同前往
      汽車旅館拿行李之事實，且民事答辯（二）狀上已有自認
      兩人確實有在「大葉、大遠百、清水」等眾多地方約會之
      事實，被告二人之行為已逾社會一般通念所能容忍之範圍
      ，被告二人仍應負侵害配偶權之損害賠償責任。　　　
三、被告則以：
（一）被告甲○○部分：
    ⒈原告所稱外遇並非事實，可由原告所提出之證據，均僅為
      被告與友人共同前往診所之照片而已，其中，更有女性有
      人一起同行，何來外遇之有，原告起訴狀所述者，全係原
      告自行編撰而來，與客觀事實未合；實則，兩造於婚姻關
      係存續期間，被告從未有過與他人逾矩及背叛婚姻之事，
      反而係原告一直在婚姻中不斷的無故懷疑被告，甚至在汽
      車上加裝跟蹤軟體來控制被告之行動自由，動輒即以精神
      語言暴力對待被告，甚至將家中大門換鎖，拒絕被告進家
      門，而殘忍阻斷被告與子女間之聯繫。
    ⒉原告於準備（一）狀所提出之錄音光碟，被告固不爭執對
      話之聲音，聽起來應係乙○○與「阿加」之聲音，惟觀其光
      碟之對話內容，並非原告所述被告二人有承認發生四次性
      關係：
　　⑴當天的對話背景環境，係甲○○於110年11月間，突遭「阿加
      」帶到嘉義的一處陌生地方，並且強制將甲○○之手機、錢
      包均沒收起來，甚至還要求甲○○必須依照其指示，配合說
      出一些話，此可由「阿加」在對話中也承認，確實其將甲
      ○○從南投載下來嘉義、沒人找得到她，且手機在「阿加」
      手中，足見甲○○當下確實是處於遭脅迫之狀態；乙○○亦十
      分清楚甲○○在該段時間已遭「阿加」帶走而莫名其妙的失
      蹤，故而在通話時，除了因擔心甲○○之安危而頻頻要求要
      聽到甲○○的聲音外，在整個通話過程，亦可看得出乙○○因
      擔心惹怒「阿加」而致其發生生命之危險，故而十分小心
      翼翼的必須依順「阿加」的話而答話，導致根本無法將事
      實說明清楚而受有相當之限制，由是可知，針對此些對話
      錄音內容，實係在被告二人處於遭脅迫之不自由情形下所
      為，故而有些對話時乃迫於當時情事所為，而不得全然採
      信。
　　⑵又觀諸全部之對話內容，可以清楚聽見「阿加」自始至終
      均係以十分氣憤、滿嘴髒話，甚至語帶威脅的口氣，不斷
      的想在逼迫乙○○承認兩人有發生不正當的性關係，然而，
      依據乙○○之回應，最多只是承認伊是單方面的喜歡甲○○而
      已，從頭到尾並未見乙○○有承認兩人有何發生性關係之情
      事，即可證悉兩人確實未有逾矩之行為甚明；尤其，當「
      阿加」一直說要調「采風時尚」、「棕櫚湖岸」的監視畫
      面，乙○○更是直接回應其可以去調，且回應並不怕公開監
      視畫面，由此，更可證知乙○○確實因為明知兩人並未有任
      何的逾矩行為，故而對於此節，即明白表示並不畏懼任何
      人調任何監視畫面，益徵兩人確實並無逾矩之行為；最重
      要者，當「阿加」問及出去過幾次，乙○○所回答的都是「
      大葉、大遠百、清水」等公共場合，此等場合如何能發生
      性行為？由上可知，原告指稱由此一通話內容可看出被告
      二人有發生四次性關係……云云，根本與整個通話內容之客
      觀對話截然未合，委不足採之。
　　⑶實則，被告二人曾經一起出去的情形，即如原告起訴狀所
      附之照片所示，均係與其他友人一同出門而已，且甲○○自
      始均僅係將乙○○當普通朋友對待而已，根本不知悉乙○○喜
      歡自己，故而，甲○○均係坦蕩蕩的答應偶爾與友人的聚會
      而已，從無逾矩之行為，自不該當侵權行為之構成要件甚
      明。
    ⒊另原告於準備（二）狀所提甲○○與原告間之對話內容：
    ⑴原告所提此些錄音證據，乃原告未經被告同意，甚至在被
      告業已質疑其是否錄音時，原告仍一再向被告保證並沒有
      偷錄音，惟卻逕自私下偷偷錄音而違法採證之證據，由此
      足見，原告於準備（二）狀所提之全部證據，乃屬原告違
      法取得之證據，不得作為本案之證據被告否認此些證據之
      證據能力。
    ⑵且該錄音內容，幾乎都是原告自己一直故意以套話方式對
      被告聲稱，「妳說……他有摸下面」、「妳說……他有愛撫」
      ……等方式，由原告自己自言自語的在說話，被告頂多只是
      在過程中以「嗯」來表示有在聽原告說話而已；尤其，若
      仔細聽被告之說話內容，即可明顯發現被告根本從未曾自
      己承認有與第三人乙○○有何逾矩之舉動，反而被告在此過
      程中一直在質疑原告所提問的問題，並且表示自己實在已
      不記得有何原告所聲稱之內容及舉動。
    ⑶實則，被告唯一說過「對」的一句，只有原告在問「那一
      次就是有去汽車旅館？拿行李？」，針對此一問題，被告
      還不斷的針對為何當天會去汽車旅館拿行李之原因，一再
      解釋乃是因為乙○○早在前幾天已經南下彰化找客戶談事情
      ，故而將行李放在汽車旅館，被告只是陪同伊前往汽車旅
      館取行李而已，自始至終，被告均從未有承認係前往汽車
      旅館發生性行為。
    ⑷關於上情，可觀諸「原證十二」之對話，被告一直在爭執
      的就是到底是第幾次見面時，曾經到過汽車旅館陪同拿行
      李？且被告一直都有強調去汽車旅館是為了要拿行李而已
      ，至於在汽車旅館內是否有原告所詢問的愛撫？被告從未
      曾承認過，從頭至尾都只是原告一直想要套話而故意混亂
      被告而已，自不能以原告自己所說的話來論斷被告有何承
      認之情，其理甚明。
    ⑸由上可知，本件原告於準備（二）狀所提出之證據，除了
      係屬違法取得之證據而不足為採外，其內容亦無法證明被
      告有何與第三人乙○○發生性行為之情形，自不該當侵權行
      為之構成要件甚明。
    ⒋並聲明：⑴原告之訴駁回；⑵訴訟費用由原告負擔；⑶如受不
      利判決，請准供擔保免於假執行。
（二）被告乙○○未曾於言詞辯論期日到場，亦未以書狀表示意見
      。
四、得心證之理由：
（一）經查，本件原告主張與甲○○於105年2月3日結婚，婚後育
      有2名未成年子女，嗣原告與甲○○111年6月29日經本院家
      事法庭調解成立同意離婚等情，業據原告提出原告、甲○○
      之戶籍謄本為憑，並經本院調閱本院家事法庭111年度司
      家調字第164號111年6月29日訊問筆錄、調解紀錄表、調
      解筆錄核對無訛，且為甲○○所不爭執，乙○○經合法通知，
      未於言詞辯論期日到庭，亦未以書狀表示意見，依民事訴
      訟法第280條第3項準用同條第1項之規定，視同自認，堪
      信原告之主張為真實。惟原告主張被告2人私下相約至汽
      車旅館會面，並有愛撫、進行性行為之情事，侵害其配偶
      權，請求被告連帶賠償其損害，為被告甲○○否認，並以前
      詞置辯。
（二）按因故意或過失，不法侵害他人之權利者，負損害賠償責
      任。數人共同不法侵害他人之權利者，連帶負損害賠償責
      任。不法侵害他人之身體、健康、名譽、自由、信用、隱
      私、貞操，或不法侵害其他人格法益而情節重大者，被害
      人雖非財產上之損害，亦得請求賠償相當之金額。前二項
      規定，於不法侵害他人基於父、母、子、女或配偶關係之
      身分法益而情節重大者，準用之。民法第184 條第1 項前
      段、第185條第1項、第195條第1項前段、第3項分別定有
      明文。又婚姻係以夫妻之共同生活為其目的，配偶應互相
      協力，保持其共同生活之圓滿安全及幸福，而夫妻互守誠
      實，係為確保其共同生活之圓滿安全及幸福之必要條件，
      故應解為配偶因婚姻契約而互負誠實之義務，配偶之一方
      行為不誠實，破壞共同生活之圓滿安全及幸福者，即為違
      反因婚姻契約之義務，而侵害他方之權利，應負侵權責任
      。又與該配偶一同破壞共同生活之圓滿安全及幸福之人，
      亦應共同負侵權責任。
（三）本件原告主張被告2人明知甲○○為有配偶之人，卻共同至
      汽車旅館會面，並有愛撫、進行性行為等情事，業據原告
      提出乙○○與「阿加」之對話錄音暨譯文、原告與甲○○之對
      話錄音暨譯文為證，甲○○雖辯稱係被告二人僅為普通朋友
      ，係乙○○單方面喜歡而追求，然觀乙○○與「阿加」之對話
      內容（括弧內為「阿加」之對話，括弧外為乙○○之對話）
      ，「（那來！棕櫚湖岸那一次你為什麼敢給我帶她去開房
      間？為什麼還發生關係？為什麼？我想要知道為什麼？）
      就……有感情了嘛！」、「（沒有！來來來！你只要回答我
      ，就這樣發生關係？Why？為什麼？）沒有！你要分，沒
      有，已經相處很久一段時間了！不是突然發生的！突然發
      生有點太怪，我也不可能，她也不可能！」；另原告與甲
      ○○間亦有，「（不是阿！他之前就有那種舉動了阿！我怎
      麼知道下一次見面不會！妳上一次就跟我講他摸妳下面了
      ！我怎麼知道他下一次還會不會做！不是嗎？）是沒錯啦
      ！阿那個重點是去哪裡才會有那樣的動作。」、「（阿所
      以愛撫是哪一次？）等等我好像混亂了！你要了解這個幹
      嘛？」、「（沒有啊！就問一下啊！因為你有跟我講說你
      們有愛撫這個動作阿！可是你……一直沒有辦法……）這個車
      上應該是第二次的時候！」、「（第二次所以就是去汽車
      旅館那一次？）對！」、「（所以有去汽車旅館，在車上
      愛撫！去汽車旅館拿行李？）對！」等對話（括弧內為原
      告之對話，括弧外為甲○○之對話），被告二人於訴訟外皆
      已承認有交往，並且曾一同至汽車旅館、有愛撫、發生性
      行為之情事。被告二人所為足以破壞原告與甲○○間共同生
      活之婚姻圓滿，對原告造成精神上之傷害，自屬侵害原告
      婚姻關係存續中基於配偶關係之身分法益，且屬情節重大
      ，應負共同侵權連帶賠償責任。
（四）次按民事訴訟之目的與刑事訴訟之目的不同，民事訴訟法
      並未如刑事訴訟法對證據能力設有規定，就違法收集之證
      據，在民事訴訟法上究竟有無證據能力，尚乏明文規範，
      自應權衡民事訴訟之目的，從發現真實與促進訴訟之必要
      性、違法取得證據所侵害法益之輕重、及防止誘發違法收
      集證據之利益等加以衡量，非可一概否認其證據能力。苟
      欲否定其證據能力，自須以該違法收集之證據，係以限制
      他人精神或身體自由等侵害人格權之方法、顯著違反社會
      道德之手段、嚴重侵害社會法益，或所違背之法規旨在保
      護重大法益或該違背行為之態樣違反公序良俗者，始足當
      之（最高法院104年度台上字第1455號判決意旨參照）。
（五）被告甲○○復辯稱乙○○與「阿加」之通話內容錄音，係因甲
      ○○遭「阿加」控制行動自由，乙○○擔心其安危、遭脅迫所
      為之陳述，其對話乃迫於情事所為，不得全然採信，以及
      甲○○與原告間之對話內容錄音，係未經甲○○同意錄製，且
      甲○○並不同意其錄音，不能作為證據云云，惟為原告否認
      。查乙○○與「阿加」之對話錄音及譯文部分，對話當時甲
      ○○的手機雖在「阿加」處，但被告並無提出證據證明其行
      動自由有受限制，且觀乙○○與「阿加」之對話內容，係其
      二人在討論如何應對原告，言語間並無以甲○○之安危，脅
      迫乙○○之情形，且對話紀錄一開始，乙○○尚問「阿加」，
      「你先確定你們周遭就只有你們兩個」，「阿加」回覆「
      對，我們兩個，老婆去樓上整理貨」等語，是錄音當時除
      了甲○○除了與「阿加」在一起外，尚有「阿加」的家人在
      一起，應不致於有何危險，且「阿加」於對話間亦多次提
      議是否需視訊，乙○○亦稱不需要，僅需要擴音一次講即可
      ，足見乙○○對於甲○○於「阿加」之住處之安危並無疑慮，
      則乙○○當時對「阿加」所為之陳述，並未因甲○○的手機在
      「阿加」處而受影響，該對話紀錄並無不能做為證據或不
      可信之情形；至於原告與甲○○間之對話錄音及譯文部分，
      本院審酌婚姻係以夫妻之共同生活為其目的，配偶應互相
      協力及保持共同生活之圓滿，夫妻雙方應互負忠誠之義務
      ，為法律所保護之法益，夫妻是否違反該義務，本涉及夫
      妻各自生活上之隱私，此項隱私權在夫妻應互負忠誠義務
      下，應有所退讓，況配偶是否違反忠誠義務本質上具有高
      度隱密性，證據之取得本極其困難，而原告所提出其與甲
      ○○間之對話錄音及譯文，雖未經甲○○同意錄製，但其方式
      不涉及強暴、脅迫，且非持續性之長期監控，其侵害手段
      係選擇最小侵害方法為之，符合必要性原則，原告所獲證
      據之訴訟法價值顯較甲○○之隱私權法益更值維護，是原告
      以其與甲○○間之對話錄音及譯文為證據方法，仍符合比例
      原則，而具證據能力。
（六）按不法侵害他人之人格權，被害人受有非財產上損害，請
      求加害人賠償相當金額之慰撫金時，法院對於慰撫金之量
      定，應斟酌實際加害情形、所造成之影響、被害人所受精
      神上痛苦之程度、雙方之身分、地位、經濟狀況及其他各
      種情形，以核定相當之數額（最高法院47年台上字第1221
      號、51年台上字第223號、76年台上字第1908號判例要旨
      參照）。而身分法益與人格法益同屬非財產法益，上開有
      關人格法益受侵害酌定慰撫金之標準，自得為衡量因身分
      法益受侵害所生損害賠償金額之參考。經查，原告與甲○○
      係於105年2月間結婚，且育有2名未成年子女，惟因被告
      二人之婚外交往及性行為，致原告身心受創，其所受之精
      神上傷害及痛苦，難謂非屬重大，本院斟酌本件侵權行為
      之情節、原告與被告甲○○之身分及原告所受之精神上痛苦
      ，認原告請求被告連帶賠償精神慰撫金以40萬元為適當，
      逾此部分之請求尚屬過高，不應准許。
（七）末按給付無確定期限者，債務人於債權人得請求給付時，
      經其催告而未為給付，自受催告時起，負遲延責任；其經
      債權人起訴而送達訴狀，或依督促程序送達支付命令，或
      為其他相類之行為者，與催告有同一之效力；遲延之債務
      ，以支付金錢為標的者，債權人得請求依法定利率計算之
      遲延利息；應付利息之債務，其利率未經約定，亦無法律
      可據者，週年利率為百分之五，民法第229條第2項、第23
      3條第1項前段、第203條分別定有明文。本件為侵權行為
      之債，兩造自無約定清償期及利率，原告主張被告應自民
      事起訴狀繕本送達被告之翌日起至清償日按法定利率計算
      之利息，上開起訴狀繕本分別於111年4月7日、同年月17
      日生送達甲○○、乙○○之效果（見本院卷第73、77頁送達證
      書），是本件原告請求被告甲○○、乙○○給付利息之起算日
      分別為111年4月8日、同年月18日，應堪認定。　
五、從而，原告請求被告連帶給付40萬元及被告甲○○自111年4月
    8日起算、被告乙○○自111年4月18日起算，均至清償日止，
    按年息百分之五計算之理由，為有理由，應予准許；原告於
    此部分之主張，則無理由，應予駁回。
六、本件判決主文第1項原告勝訴部分，為所命給付金額未逾50
    萬元之判決，爰依職權宣告假執行，原告就此部分所為供擔
    保假執行之聲請，僅在促使本院發動職權，自無庸另為准駁
    之裁判；至原告敗訴部分，其假執行之聲請已因訴之駁回而
    失所依據，應予駁回。而被告部分亦依其聲請宣告供擔保免
    為假執行之金額。
七、結論：原告之訴一部有理由，一部無理由，並依民事訴訟法
    第385條第1項前段、第79條、第85條第2項、第390條第2項
    、第392條第2項，判決如主文。
中　　華　　民　　國　　111 　年　　12　　月　　20　　日
　　                  民事第四庭法　官　謝仁棠
以上正本係照原本作成。
如對判決上訴，應於判決送達後20日內向本院提出上訴狀。如委
任律師提起上訴者，應一併繳納上訴審裁判費。
中　　華　　民　　國　　111 　年　　12　　月　　20　　日
                                書記官  陳文新